【裁判字號】    95,交易,380
【裁判日期】    951121
【裁判案由】    過失致死
【裁判全文】
臺灣板橋地方法院刑事判決             95年度交易字第380號
公  訴  人  臺灣板橋地方法院檢察署檢察官
被      告  丙○○
輔  佐  人
即被告之母  戊○○
上列被告因過失致死案件，經檢察官提起公訴（95年度偵字第
12317 號），本院判決如下：
    主  文
丙○○因過失致人於死，處有期徒刑壹年貳月。緩刑參年。
    事  實
一、丙○○於民國九十五年三月一日晚間十時許，騎乘車號ＬＮ
    ８－７３６號重型機車搭載甲○○，沿臺北縣泰山鄉○○路
    ○段往二段方向行駛，其行經明志路一段四百七十巷巷口前
    之彎道路段時，本應注意車行速度應依照速限標誌或標線之
    規定，無標誌或標線者，行車時速不得超過五十公里，且應
    注意車前狀況，隨時採取必要之安全措施，而當時天氣晴、
    夜間有照明、路面乾燥無缺陷、無障礙物、視距良好，並無
    不能注意之情事，丙○○竟疏未注意，因其前方車輛減速欲
    靠邊停車，即貿然以超過五十公里之時速跨越行車分向線，
    駛入對向車道，適對向車道上有江怡珍騎乘車號ＱＳＱ－４
    ２１號輕型機車迎面而來，二車因此發生碰撞，致江怡珍倒
    地，受有頭部外傷後之硬腦膜下出血、臉部之開放性傷口等
    傷害，雖送醫急救，仍於九十五年三月二日晚間十一時十二
    分許不治死亡。
二、案經臺北縣政府警察局新莊分局報請臺灣板橋地方法院檢察
    署檢察官偵查起訴。
    理  由
壹、證據能力部分：
一、按被告以外之人於審判外之言詞或書面陳述，除法律有規定
    者外，不得作為證據，刑事訴訟法第一百五十九條第一項固
    有明定。惟被告以外之人於審判外之陳述，雖不符同法第一
    百五十九條之一至之四規定，但經當事人於審判程序同意作
    為證據，法院審酌該言詞陳述或書面作成時之情況，認為適
    當者，亦得為證據，且當事人、辯護人於法院調查證據時，
    知有第一百五十九條第一項不得為證據之情形，而未於言詞
    辯論終結前聲明異議者，視為有前項之同意，此亦據刑事訴
    訟法第一百五十九條之五規定甚明。
二、查證人甲○○於警詢、偵查中之供述，及卷附之臺北縣政府
    警察局新莊分局道路交通事故調查筆錄、道路交通事故調查
    報告表(一)、(二)、現場圖、事故現場及車損照片十二張、財團
    法人基督復臨安息日會臺安醫院診斷證明書等證據，被告丙
    ○○於本院九十五年十月五日準備程序中，已陳稱：「對證
    據能力沒有意見，同意引為審判期日調查之證據」等語明確
    ，迄本院言詞辯論終結前，復未就上開證據之證據能力聲明
    異議，顯然同意將上開書證作為證據，本院審酌上開書證並
    非違法取得，亦無證明力明顯過低之情形，是均得作為認定
    被告犯罪之證據。
貳、得心證之理由
一、訊據被告承認其騎乘機車搭載甲○○，於前揭時、地與江怡
    珍騎乘之機車碰撞，江怡珍送醫急救後，於九十五年三月二
    日晚間十一時十二分許死亡等情不諱，惟矢口否認犯罪，辯
    稱：伊並未跨越分向線駛入來車車道，伊對車禍之發生已盡
    相當之注意義務云云。經查：
  (一)被告於九十五年三月一日晚間十時許，騎乘機車搭載甲○○
    ，自臺北縣泰山鄉○○路○段往二段方向行駛，行經明志路
    一段四百七十巷巷口前之彎道路段時，與對向騎乘機車之江
    怡珍發生碰撞，江怡珍因此受有頭部外傷後之硬腦膜下出血
    、臉部之開放性傷口等傷害，雖送醫急救，仍於九十五年三
    月二日晚間十一時十二分許不治死亡之事實，為被告自承不
    諱，並有道路交通事故調查報告表(一)、(二)、現場圖、事故現
    場及車損照片十二張、財團法人基督復臨安息日會臺安醫院
    診斷證明書一份在卷可憑（見同上卷宗第十頁至第二十頁、
    第二十三頁），復經臺灣板橋地方法院檢察署檢察官率同檢
    驗員相驗明確，另製有勘驗筆錄、相驗屍體證明書、法醫驗
    斷書各一份及相驗照片十六張附卷可稽（見同上卷宗第三十
    頁至第三十七頁、第四十四頁、第四十八頁至第五十五頁）
    ，堪予認定。
  (二)被告當時確有未注意車前狀況，貿然超速跨越行車分向線之
    違規行為，業據證人甲○○於偵查中具結證稱：當時被告要
    閃前一輛車，就超越分向線變換車道，伊感覺被告當時車速
    有快一點，比伊平常騎車之時速四十、五十公里還要快一些
    ，道路交通事故現場圖上繪製之碎片及人車倒地位置都對，
    伊在警詢中之陳述均實在，且警詢筆錄有按照伊意思紀錄等
    語明確（見九十五年度相字第三五七號相驗卷宗第三十八頁
    正、反面），核與其先前在警詢中供陳：「（車禍經過情形
    為何？）當時我們為了要閃前方的一部汽車而且車禍地點是
    處彎道，所以才不慎超越分向線發生碰撞。」之情節相符（
    見同上卷宗第四頁）。被告於偵查中亦自承：「下課後，我
    載毛（指甲○○），跟在一臺轎車後面，後來該轎車要路邊
    停車，就越來越靠左手邊，於是我繞出來，結果就馬上看到
    死者。」等語不諱（見同上卷宗第六十三頁），而觀諸上開
    道路交通事故現場圖所示，告訴人、被告騎乘之機車及血跡
    、車體碎片等，均倒置或散落在被告對向即江怡珍行向之車
    道上，證人即到場處理之警員丁○○於本院審理時，復具結
    證稱：「（請你繪製你到現場時，被告及甲○○的位置？）
    就是我繪製的現場圖上那個機車的框框裡面。」、「（撞擊
    的碎片在哪裡？）也是在機車的框框裡。因為很散，無法逐
    一畫出。」等語明確（見本院九十五年十一月七日審判筆錄
    第七頁），益徵被告向左繞過其前方車輛時，並未先確認對
    向來車情形，即跨越行車分向線，而在對向車道撞擊恰正駛
    至該處之江怡珍，且被告車行速度甚快，始導致車體碎片散
    落各處無訛。被告辯稱：伊並未超速跨越分向線云云，洵屬
    卸責之詞，並無可採。
  (三)雖證人甲○○於本院審理時，改稱：伊不清楚被告騎車之速
    度，也不知道被告有無跨越分向線，製作警詢及偵查筆錄時
    ，因為距離案發沒幾天，伊心情尚未平復，才會回答被告是
    超速跨越分向線云云（見本院九十五年十一月七日審判筆錄
    第四頁、第五頁）。然查本案警詢筆錄係在九十五年三月二
    日凌晨一時二十二分許製作，距離案發之九十五年三月一日
    晚間十時許，僅相隔約三小時，檢察官復旋於同年月三日下
    午四時二十分許，令證人甲○○具結後陳述，斯時證人甲○
    ○之記憶最為清晰，且事發突然，不致受外力干擾，亦無從
    評估利弊得失而為陳述，自較為真實可採。況被告確有未注
    意車前狀況，貿然超速跨越行車分向線之違規行為，業經本
    院審認如前，證人甲○○嗣於本院審理時所證述之上情，顯
    係為迴護被告而避重就輕之虛詞，不足資為有利於被告之認
    定。
  (四)按行車速度，依速限標誌或標線之規定，無標誌或標線者，
    時速不得超過五十公里，且汽車行駛時，駕駛人應注意車前
    狀況，隨時採取必要之安全措施，道路交通安全規則第九十
    三條第一項第一款、第九十四條第三項分別定有明文。被告
    疏未確認對向有無來車，即貿然以超過五十公里之速度跨越
    行車分向線，駛入對向車道，致不及採取必要之安全措施，
    其駕駛行為自有過失，且其過失與江怡珍之死亡結果間，有
    相當因果關係甚明。被告辯稱：伊已盡相當之注意義務云云
    ，洵屬卸責之詞，無足可採。
  (五)從而本案事證明確，被告犯行堪予認定。
二、論罪科刑：
  (一)按行為後法律有變更者，適用行為時之法律，但行為後之法
    律有利於行為人者，適用最有利於行為人之法律，刑法第二
    條第一項定有明文。本案被告行為後，刑法第三十三條第五
    款業於九十五年七月一日修正施行，而被告所犯刑法第二百
    七十六條第一項本身雖未修正，但在此次刑法及其施行法修
    正之前，依罰金罰鍰提高標準條例第一條前段之規定，其罰
    金部分之法定刑度為「銀元二萬元（即新臺幣六萬元）以下
    ，銀元一元（即新臺幣三元）以上」。嗣刑法施行法第一條
    之一增訂：「中華民國九十四年一月七日刑法修正施行後，
    刑法分則所定罰金之貨幣單位為新臺幣；九十四年一月七日
    刑法修正時，刑法分則編未修正之條文定有罰金者，自九十
    四年一月七日刑法修正施行後，就其所定數額提高為三十倍
    ，但七十二年六月二十六日至九十四年一月七日新增或修正
    之條文，就其所定數額提高為三倍」，此規定因屬前揭罰金
    罰鍰提高標準條例第一條但書所稱之「法律已依一定比率規
    定罰金或罰鍰之數額或倍數」，自應優先適用，另修正後刑
    法第三十三條第五款亦已將罰金刑調整為新臺幣一千元以上
    ，以百元計算，故修正後之標準換算，刑法第二百七十六條
    第一項之罰金刑已變更為「新臺幣六萬元以下，新臺幣一千
    元以上」，二者就罰金之最高數額固無不同，惟最低數額部
    分則以修正前之規定較有利於被告，依刑法第二條第一項前
    段規定，自應適用修正前之規定論處。
  (二)核被告所為，係犯修正前刑法第二百七十六條第一項之過失
    致死罪。被告肇事後，在其第一次接受警員詢問前，警員已
    由甲○○告知被告年籍資料乙節，業據證人甲○○於本院審
    理時證述：「（被告發生車禍後，是否呈昏迷狀態？）半昏
    迷狀態，他被送到救護車去，我留在現場，警察來時，我有
    告訴被告的姓名。」等語（見本院同上期日審判筆錄第五頁
    ），核與證人丁○○證稱：「（你如何得知被告的年籍資料
    ？）是甲○○告訴我的。」、「（你到現場時，被告的精神
    狀況？）他那時候算是昏迷，沒有辦法講話。」等情相符（
    見本院同上期日審判筆錄第七頁），足認在被告接受警方詢
    問前，警員已知悉其姓名及犯罪事實，故本件不合於自首之
    要件，無從依法減輕其刑。又檢察官雖認被告之注意義務尚
    包括行駛在劃有分向限制線之路段，不得駛入來車車道，被
    告卻疏未注意而駛入，此亦屬其駕駛行為之過失云云，然查
    ：依卷附現場圖、現場照片所示，本案車禍發生路段係劃設
    「黃虛線」，屬行車分向線，而非禁止車輛跨越行駛之分向
    限制線（其標線為「雙黃實線」）；又按在劃有行車分向線
    之路段，超車時得駛越，但不能併行競駛，道路交通安全規
    則第九十七條第一項第三款復有明定，足認在劃設行車分向
    線之路段，並非不得駛入來車車道，故檢察官前揭所認，容
    有未洽，併此指明。
  (三)爰審酌被告駕駛態度輕忽，惟素行堪稱良好，公訴人求處有
    期徒刑一年六月，稍嫌過重，暨被告之智識程度、犯罪後態
    度等一切情狀，量處如主文所示之刑。
  (四)又按刑法第七十四條關於緩刑之規定，於九十五年七月一日
    亦經修正施行，惟緩刑規定並非關於行為可罰性之法律規範
    ，而係屬刑之宣告規範，無現行刑法第二條第一項之適用，
    其適用關係乃以案件在裁判時為準，並非以行為時為準，本
    案犯罪時間固在前揭刑法修正施行前，惟裁判時已於刑法修
    正施行後，就緩刑之宣告自應適用現行刑法第七十四條之規
    定（參照最高法院九十五年第八次刑事庭會議決議）。且緩
    刑之宣告既未涉及法律變更之比較，故本案雖就刑法第二百
    七十六條第一項適用修正前之規定，緩刑之宣告則適用現行
    法規定，亦無悖最高法院二十七年上字第二六一五號判例、
    同院八十七年度臺非字第四００號判決所揭示之「擇用整體
    性原則」。經查被告前未曾因故意犯罪而受有期徒刑以上刑
    之宣告，有臺灣高等法院被告前案紀錄表一份在卷可考，其
    因一時輕忽致罹刑典，惟業與被害人家屬達成和解，有臺北
    縣泰山鄉調解委員會調解筆錄二紙在卷可憑，堪認經此偵審
    程序之教訓，被告已知所警惕而信無再犯之虞，是本院認上
    開所宣告之刑，以暫不執行為適當，爰併予宣告緩刑三年，
    以啟自新。
據上論斷，應依刑事訴訟法第二百九十九條第一項前段，修正前
刑法第二百七十六條第一項、第七十四條第一項第一款，罰金罰
鍰提高標準條例第一條前段，判決如主文。
本案由檢察官乙○○提起公訴，經檢察官溫祖德到庭執行職務。
中    華    民    國    95    年    11    月    21    日
                  交通法庭    審判長法  官  樊季康
                                    法  官  張筱琪
                                    法  官  劉元斐
上列正本證明與原本無異。
如不服本判決，應於判決送達後十日內向本院提出上訴狀 (應附
繕本) ，上訴於
臺灣高等法院。
                                    書記官  郭玉芬
中    華    民    國    95    年    11    月    21    日
附錄本案論罪科刑所引法條：
刑法第二百七十六條：
因過失致人於死者，處二年以下有期徒刑、拘役或二千元以下罰
金。
從事業務之人，因業務上之過失犯前項之罪者，處五年以下有期
徒刑或拘役，得併科三千元以下罰金。


司法院資訊處製作；財團法人民間司法改革基金會備份。
